---
title: '探索性数据分析'
subtitle: '大学生职业探索与职业决策'
author: "康钦虹"
date: "`r Sys.Date()`"
output: 
  html_document:
    theme: flatly
    highlight: pygments
    code_download: true
    toc: true
    toc_float: true
    number_sections: true
    df_print: paged
---





# 预备知识

```{r, message=FALSE, warning=FALSE}
library(tidyverse)

example <- 
 tibble::tribble(
   ~name, ~english, ~chinese, ~math, ~sport, ~psy, ~edu,
     "A",     133,    100,    102,     56,    89,   89,
     "B",     120,    120,     86,     88,    45,   75,
     "C",      98,    109,    114,     87,    NA,   84,
     "D",     120,     78,    106,     68,    86,   69,
     "E",     110,     99,    134,     98,    75,   70,
     "F",      NA,    132,    130,     NA,    68,   88
   )

example
```

## 缺失值检查

```{r}
example %>% 
  summarise(
    na_in_english = sum(is.na(english)),
    na_in_chinese = sum(is.na(chinese)),
    na_in_math    = sum(is.na(math)),
    na_in_sport   = sum(is.na(sport)),
    na_in_psy     = sum(is.na(math)),   # tpyo here
    na_in_edu     = sum(is.na(edu))
  )
```

我们发现，这种写法比较笨，而且容易出错，比如`na_in_psy = sum(is.na(math))` 就写错了。那么有没有`既偷懒又安全`的方法呢？有的。但代价是需要学会`across()`函数，大家可以在Console中输入`?dplyr::across`查看帮助文档。

```{r}
example %>% 
  summarise(
    across(everything(), mean)
  )


example %>% 
  summarise(
    across(everything(), function(x) sum(is.na(x)) )
  )
```


## 数据预处理

- 直接**丢弃**缺失值所在的行

```{r}
example %>% drop_na()
```



- 用**均值**代替缺失值

```{r}
example %>% 
  mutate(
    english_new = if_else(is.na(english), mean(english, na.rm = T), english)
    )
```
```{r}
d <- example %>% 
  mutate(
    across(where(is.numeric), ~ if_else(is.na(.), mean(., na.rm = T), .))
  )
d
```




- 计算总分/均值

```{r}
d %>% 
  rowwise() %>% 
  mutate(
    total = sum(c_across(-name))
  )

d %>% 
  rowwise() %>% 
  mutate(
    mean = mean(c_across(-name))
  )
```




- **数据标准化**处理

```{r}
standard <- function(x) {
  (x - mean(x)) / sd(x)
}

d %>% mutate(
  english_std = standard(english)
)
```




```{r}
d %>% 
  mutate(
    across(where(is.numeric), standard)
  )
```




# 开始

## 文件管理中需要注意的地方

感谢康钦虹同学提供的数据，但这里有几点需要注意的地方：

| 事项     	| 问题                      	| 解决办法                                    	|
|----------	|---------------------------	|-----------------------------------------------|
| 文件名   	| excel的文件名是中文       	| 用英文，比如 `data.xlsx`                     	|
| 列名     	| 列名中有-号，大小写不统一 	| 规范列名，或用`janitor::clean_names()`偷懒   	|
| 预处理   	| 直接在原始数据中新增      	| 不要在原始数据上改动，统计工作可以在R里实现 	|
| 文件管理 	| 没有层级                  	| 新建`data`文件夹装数据，与`code.Rmd`并列     	|




```{r, message=FALSE, warning=FALSE}
data <- readxl::read_excel("data/data.xlsx", skip = 1) %>% 
        janitor::clean_names()

#glimpse(data)
```



```{r}
d <- data %>% select(1:61)
#glimpse(d)
```





## 缺失值检查

```{r}
d %>% 
  summarise(
    across(everything(), ~sum(is.na(.)))
  )
```

没有缺失值，挺好


## 数据预处理

采用利克特式 5 点计分... (这方面你们懂得比我多)

```{r}
d <- d %>%
  rowwise() %>%
  mutate(
    environment_exploration          = sum(c_across(z1:z5)),
    self_exploration                 = sum(c_across(z6:z9)),
    objective_system_exploration     = sum(c_across(z10:z15)),
    information_quantity_exploration = sum(c_across(z16:z18)),
    
    self_evaluation                  = sum(c_across(j1:j6)),
    information_collection           = sum(c_across(j7:j15)),
    target_select                    = sum(c_across(j16:j24)),
    formulate                        = sum(c_across(j25:j32)),
    problem_solving                  = sum(c_across(j33:j39)),

    career_exploration               = sum(c_across(z1:z18)),
    careerdecision_making            = sum(c_across(j1:j39))
  ) %>% 
  select(-starts_with("z"), -starts_with("j")) %>% 
  ungroup() %>% 
  mutate(pid = 1:n(), .before = sex) %>%
  mutate(
    across(c(pid, sex, majoy, grade, from), as_factor)
  )

#glimpse(d)
```

## 标准化

这里好像不需要标准化，好开森。




# 探索

## 想探索的问题

- 不同性别（或者年级，生源地，专业）下，各指标分值的差异性

| X变量类型 	| X组别数量   	| Y变量类型 	| 分析方法 	| R语法        	|
|-----------	|-------------	|-----------	|----------	|--------------	|
| 定类      	| 2组或者多组 	| 定量      	| 方差     	| `aov()`      	|
| 定类      	| 仅仅2组     	| 定量      	| t检验    	| `t.test()`    |
| 定类      	| 2组或者多组 	| 定类      	| 卡方     	| `chisq.test()`|


>事实上，它们本质都是线性模型，用`lm()`都可以搞定


- 两个变量的相关分析和回归分析
- 更多（欢迎大家提出了喔）


## t检验

以性别为例。因为性别变量是男女，仅仅2组，所以检查男女**在各自指标上的均值差异**，可以用t检验。

```{r}
d %>% 
  group_by(sex) %>% 
  summarise(
   across(-c(pid, majoy, grade, from), mean)
)
```



你可以给这个图颜色弄得更好看点？
```{r, fig.width=4, fig.height=3.5, fig.align="center"}
library(ggridges)
d %>% 
  ggplot(aes(x = career_exploration, y = sex, fill = sex)) +
  geom_density_ridges()
```



```{r}
t.test(career_exploration ~ sex, data = d) %>% 
  broom::tidy()
```






也可以一次性的搞定**所有指标**

```{r}
d %>%
  pivot_longer(
    cols = -c(pid, sex, majoy, grade, from),
    names_to = "index",
    values_to = "value"
  ) %>% 
  group_by(index) %>% 
  summarise(
    broom::tidy( t.test(value ~ sex, data = cur_data()))
  ) %>% 
  select(index, estimate, statistic, p.value) %>% 
  arrange(p.value)
```




## 方差分析

以生源地为例。因为生源地有3类，所以可以使用方差分析。

```{r}
aov(career_exploration ~ from, data = d) %>%
  TukeyHSD(which = "from") %>%
  broom::tidy()
```



都说好了下节课讲`lm()`的啦，你会忍不住点一下么？
```{r}
lm(career_exploration ~ from, data = d) %>% 
  broom::tidy()
```



```{r, fig.width=4, fig.height=3.5, fig.align="center"}
library(ggridges)
d %>% 
  ggplot(aes(x = career_exploration, y = from, fill = from)) +
  geom_density_ridges()
```



也可以一次性的搞定**所有指标**

```{r}
d %>%
  pivot_longer(
    cols = -c(pid, sex, majoy, grade, from),
    names_to = "index",
    values_to = "value"
  ) %>% 
  group_by(index) %>% 
  summarise(
    broom::tidy( aov(value ~ from, data = cur_data()))
  ) %>% 
  select(index, term, statistic, p.value) %>% 
  filter(term != "Residuals") %>% 
  arrange(p.value)
```


## 使用回归模型

```{r}
lm(careerdecision_making ~ career_exploration, data = d)
```


