---
title: "ggplot2之标度"
author: "王小二"
date: "`r Sys.Date()`"
output: 
  html_document:
    theme: flatly
    highlight: pygments
    code_download: true
    toc: true
    toc_float: true
    number_sections: true
    df_print: paged
---


> 各花入各眼，何必问来人



# 标度

```{r, message=FALSE, warning=FALSE}
library(tidyverse)
penguins <- read_csv("./demo_data/penguins.csv") 

penguins %>% 
  ggplot(aes(x = bill_length_mm, y = bill_depth_mm)) +
  geom_point(aes(colour = species))  
```

这个图还是挺漂亮的，那是因为ggplot2默认缺省条件下，已经很美观了。（据说Hadley Wickham很后悔使用了这么漂亮的缺省值，因为很漂亮了大家都不认真学画图了。马云好像也说后悔创立了阿里巴巴？）

但不是每个人都喜欢这种款式，好比不是人人都喜欢肖站一样。好在 ggplot2 能让我们按照自己的想法进行调整。


因此，今天我们学习标度(scale)的概念。
**标度**是用于调整映射关系，具体来说就是调整**数据所映射的图形属性**。
比如，系统默认`"a"`对应红色，`"b"`对应蓝色，我们现在想让`"a"`对应紫色，`"b"`对应橙色。


## 丰富的标度体系

ggplot2中标度函数是由"_"分割的三个部分构成的，比如
```{r}
scale_colour_manual()
scale_x_continuous()
```

- scale
- 视觉属性名 (e.g., colour, shape or x)
- 标度名 (e.g., continuous, discrete, brewer)



每个标度函数内部都有丰富的参数系统
```{r}
scale_colour_manual(
  palette = function(), 
  limits = NULL,
  name = waiver(),
  labels = waiver(),
  breaks = waiver(),
  minor_breaks = waiver(),
  values = waiver(),
  ...
)
```

- 参数`name`，坐标和图例的名字，如果不想要图例的名字，就可以 `name = NULL`

- 参数`limits`, 坐标或图例的范围区间。连续性`c(n, m)`，离散型`c("a", "b", "c")`

- 参数`breaks`, 控制显示在坐标轴或者图例上的值（元素）

- 参数`labels`, 坐标和图例的间隔标签
  - 一般情况下，内置函数会自动完成
  - 也可人工指定一个字符型向量，与`breaks`提供的字符型向量一一对应
  - 也可以是函数，把`breaks`提供的字符型向量当做函数的输入
  - `NULL`，就是去掉标签

- 参数`values` 指的是（颜色、形状等）视觉属性值, 
  - 要么，与数值的顺序一致；
  - 要么，与`breaks`提供的字符型向量长度一致
  - 要么，用命名向量`c("数据标签" = "视觉属性")`提供

- 参数`expand`, 控制参数溢出量

- 参数`range`, 设置尺寸大小范围，比如针对点的相对大小


下面，我们通过具体的案例讲解如何使用参数，把图形变成我们想要的模样。



# 案例

## 使用自己喜欢的颜色

问题来了，颜色怎么对应各种企鹅呢？


默认按照 "Adelie", "Chinstrap", "Gentoo" 字母的顺序 
 
```{r}
penguins %>% 
  ggplot(aes(x = bill_length_mm, y = bill_depth_mm)) +
  geom_point(aes(colour = species)) +
  scale_color_manual(
    values = c("darkorange", "purple", "cyan4") 
  )
```



也可以按照自己的顺序来对应

```{r}
penguins %>% 
  ggplot(aes(x = bill_length_mm, y = bill_depth_mm)) +
  geom_point(aes(colour = species)) +
  scale_color_manual(
     breaks = c("Adelie", "Gentoo", "Chinstrap"), 
     values = c("darkorange", "purple", "cyan4")
  )
```



最好是这样，一一对应，清晰明了

```{r}
penguins %>% 
  ggplot(aes(x = bill_length_mm, y = bill_depth_mm)) +
  geom_point(aes(colour = species)) +
  scale_color_manual(
    values = c("Adelie" = "___",  "Chinstrap" = "___", "Gentoo" = "___")
  )
```




## 使用自己喜欢的填充色

方法和上面一样

```{r}
penguins %>% 
   ggplot(aes(bill_length_mm, fill = species)) +
   geom_density(alpha = 0.6) +
   scale_fill_manual(
     breaks = c("Adelie", "Chinstrap", "Gentoo"), 
     values = c("darkorange", "purple", "cyan4")
  )
```


## 使用模板配色


- 可以使用[ColorBrewer](https://colorbrewer2.org)色彩

```{r}
penguins %>% 
  ggplot(aes(x = bill_length_mm, y = bill_depth_mm)) +
  geom_point(aes(colour = species)) +
  scale_color_brewer(type = "qual", palette = "Set1")
```

- 我比较喜欢使用[colorspace](http://colorspace.r-forge.r-project.org/articles/colorspace.html)模板的配色

```{r}
colorspace::qualitative_hcl(n = 3, palette = "cold") %>% 
  colorspace::swatchplot()
```


```{r}
penguins %>% 
  ggplot(aes(bill_length_mm, fill = species)) +
  geom_density(alpha = 0.6) +
  colorspace::scale_fill_discrete_qualitative(palette = "cold")
```





## 修改坐标轴标签

```{r}
penguins %>% 
  ggplot(aes(x = bill_length_mm, y = bill_depth_mm)) +
  geom_point(aes(colour = species)) +
  scale_x_continuous(
    name = "这是我的横坐标",
    limits = c(30, 60),
    breaks = c(30, 40, 50, 60),
    labels = c("30mm", "40mm", "50mm", "60mm")
    )
```



还可以偷懒
```{r}
penguins %>% 
  ggplot(aes(x = bill_length_mm, y = bill_depth_mm)) +
  geom_point(aes(colour = species)) +
  scale_x_continuous(
    name = "这是我的横坐标",
    limits = c(30, 60),
    breaks = seq(30, 60, 10),
    labels = scales::unit_format(unit = "mm", sep = "")
    )
```



## 让坐标轴反向
```{r}
penguins %>% 
  ggplot(aes(x = bill_length_mm, y = bill_depth_mm)) +
  geom_point(aes(colour = species)) +
  scale_x_reverse()
```




```{r}
penguins %>% 
  ggplot(aes(x = bill_length_mm, y = bill_depth_mm)) +
  geom_point(aes(colour = species)) +
  scale_x_reverse(position = "top")
```


- 能否让y轴也反向且居右？



## 控制图中点的大小变化范围

```{r}
penguins %>% 
  ggplot(aes(x = bill_length_mm, y = bill_depth_mm)) +
  geom_point(aes(size = body_mass_g)) +
  scale_size(
     name = "企鹅体重",
     range = c(1, 10),
     breaks = c(3000, 4000, 5000, 6000),
     labels = c("3kg", "4kg", "5kg", "6kg")
   )
```

这里`range = c(1, 10)`的意思，让体重值最小的点，半径为1；让体重值最大的点，半径为10.




## 更多

- <https://ggplot2.tidyverse.org/>
- <https://ggplot2tor.com/scales>
